臺灣基隆地方法院刑事判決　　　　　　　96年度交易字第12號
公　訴　人　臺灣基隆地方法院檢察署檢察官
被　　　告　乙○○
上列被告因業務過失傷害案件，經檢察官提起公訴（96年度偵字
第649 號），被告並為有罪陳述，本院合議庭乃裁定由受命法官
獨任以簡式審判程序進行審理，並判決如下：
    主  文
乙○○從事業務之人，因業務上之過失傷害人，處有期徒刑肆月
，如易科罰金，以新臺幣壹仟元折算壹日。
    事  實
一、緣乙○○係駕駛曳引車之聯結貨車司機，為從事駕駛業務之
    人。民國95年12月19日上午10時30分左右，乙○○駕駛8R-4
    96號曳引車（以下簡稱「系爭車輛」），沿臺二線省道公路
    由北往南方向（即由宜蘭往臺北方向）行駛，途經臺北縣貢
    寮鄉臺二線99.1公里處時，適有工程單位因施工而封閉該處
    路段之部分車道，並已事先在距離施工地點大約60至70公尺
    之前方，設置警告標示，俾控管南向、北向車道之行車流量
    （即輪流放行該路段之南下、北上車輛）。乃乙○○本應隨
    時注意車前狀況，俾能隨時採取必要之安全措施，且應注意
    汽車行駛在雙向二車道暨劃有分向限制線之路段，不得跨越
    分向限制線駛入來車車道，而依當時情形，亦無不能注意之
    情事，竟疏未注意斯時「南下車道」業已暫止通行，其前車
    並已依序剎停俾候施工單位之放行指示，以致錯失剎車良機
    ；乙○○為免因急剎而衝撞前車，又疏未注意對向車道有無
    來車，即違反該地交通標線指示，貿然跨越分向限制線侵入
    來車車道，以致眼見北上車輛迎面駛來之際，雖急打方向盤
    擬重返南下車道，然仍反應不及，並因而先迎面衝撞北上車
    道由丙○○駕駛之8E-867號曳引車，繼而自後追撞業已剎停
    於南下車道之前車即由丁○○駕駛之753-RE號曳引車，再推
    使丁○○人、車向前續為追撞朱清源駕駛之719-GY號砂石車
    （惟朱清源並未因而受傷），致分別使丙○○受有頭皮擦傷
    、左小腿擦傷及胸壁挫傷併擦傷等傷害；使丁○○受有左踝
    5 公分撕裂傷及雙下肢多處擦傷併挫傷等傷害。乙○○於肇
    事之後，則仍停留現場，向據報前往現場處理之員警坦承肇
    事而表示接受裁判之意。
二、案經被害人丙○○、丁○○告訴暨乙○○自首由臺北縣政府
    警察局瑞芳分局移送臺灣基隆地方法院檢察署檢察官偵查起
    訴。
    理  由
壹、程序事項
    本案被告乙○○所犯者非為死刑、無期徒刑、最輕本刑為三
    年以上有期徒刑之罪或高等法院管轄第一審案件，其於準備
    程序進行中，先就被訴事實為有罪之陳述，經告知其簡式審
    判程序之旨，並聽取公訴人、被告之意見後，本院業已依刑
    事訴訟法第二百七十三條之一第一項規定，裁定由受命法官
    獨任以簡式審判程序進行本案之審理。
貳、實體事項
一、證據能力
  (一)「被告以外之人於審判外之言詞或書面陳述，除法律有規定
    者外，不得作為證據」之規定，於法院以簡式審判程序處刑
    者，不適用之。刑事訴訟法第一百五十九條第二項前段定有
    明文。乃不受傳聞證據法則拘束之例外性規定。準此，本案
    相關證人於審判外之言詞或書面陳述，倘查無不得作為本案
    審判依據之其他情事，復業經本院踐行證據調查之合法程序
    ，就令係屬傳聞（審判外之陳述），核其自猶可據為本案審
    判之依據。合先指明。
  (二)法院適用簡式審判程序處刑者，固可不受傳聞證據法則之拘
    束，詳如前述，惟證人、鑑定人倘依法應具結而未具結者，
    其證言或鑑定意見，依刑事訴訟法第一百五十八條之三規定
    ，仍係絕對無證據能力，而不得作為本案審判之證據。茲本
    院遍觀起訴意旨所舉證據資料，其中，丙○○、丁○○雖曾
    於偵查中到庭應訊，然查，彼2 人於偵查中，概係以「告訴
    人」身分而為陳述，且所供有關本案被告乙○○之涉案情節
    ，亦未經檢察官於供前或供後告以偽證罪之處罰並命之具結
    ，此觀諸偵訊筆錄所載內容自明；兼以核無不得令其具結之
    事由，則其當屬證人依法應具結而未具結之證言，按諸前揭
    說明，自係絕對無證據能力，而不得作為本案審判之依據。
二、事實認定
    前揭事實業據被告乙○○於本院審理時坦承不諱，核與證人
    即告訴人丙○○、丁○○到庭結證（參見本院審判筆錄）及
    證人陳建平（施工單位現場負責人）於警詢證述之情節相符
    ，且有告訴人丙○○、丁○○長庚基隆醫院95年12月19日診
    斷證明書各1 紙、道路交通事故調查報告表(一)、(二)、道路交
    通事故現場圖、路權移交契約各1 件、車禍現場暨車損照片
    20張在卷可佐。兼以細稽卷附車禍現場暨車損照片17張及道
    路交通事故調查報告表暨現場圖所示情節，亦足見本案車禍
    應係「被告疏未注意斯時『南下車道』業已暫止通行，其前
    車並已依序剎停俾候施工單位之放行指示，以致錯失剎車良
    機；又疏未注意對向車道有無來車，即違反該地交通標線指
    示，貿然跨越分向限制線侵入來車車道，以致眼見北上車輛
    迎面駛來之際，雖急打方向盤擬重返南下車道，然仍反應不
    及，並因而迎面衝撞北上車道由丙○○駕駛之8E-867號曳引
    車，繼而自後追撞業已剎停於南下車道之前車即丁○○駕駛
    之753-RE號曳引車，再推使丁○○人、車向前續為追撞朱清
    源駕駛之719-GY號砂石車」所致。按「汽車行駛時，駕駛人
    應注意車前狀況，並隨時採取必要之安全措施」；又「汽車
    在雙向二車道行駛時，在劃有分向限制線之路段，不得駛入
    來車車道」；且「駕駛人駕駛汽車，應遵守道路交通標誌標
    線指示」。道路交通安全規則第第九十四條第三項、第九十
    七條第二款、第九十條分別訂有明文。茲被告既係汽車駕駛
    人，則其駕駛車輛行駛道路，自應按諸上揭規定盡必要之注
    意義務；兼以觀諸卷附道路交通事故調查表暨現場圖所示情
    節，肇事路段不僅路面乾燥、視距良好，且無缺陷及障礙物
    之堆放，至其部分車道雖經施工封閉，然工程單位業已事先
    在距離施工地點大約60至70公尺之前方路段，設置警告標示
    ，此均經證人陳建平（施工單位現場負責人）於警詢證述明
    確。是自客觀以言，被告亦無不能注意之情事，乃竟疏未注
    意斯時「南下車道」業已暫止通行，其前車並已依序剎停俾
    候施工單位之放行指示，以致錯失剎車良機；又疏未注意對
    向車道有無來車，即違反該地交通標線指示，貿然跨越分向
    限制線侵入來車車道，以致眼見北上車輛迎面駛來之際，雖
    急打方向盤擬重返南下車道，然仍反應不及，並因而先迎面
    衝撞北上車道由丙○○駕駛之8E-867號曳引車，繼而自後追
    撞業已剎停於南下車道之前車即由丁○○駕駛之753-RE號曳
    引車，再推使丁○○人、車向前續為追撞朱清源駕駛之719-
    GY號砂石車，則被告顯然違背上揭注意義務，其有過失甚明
    ；又被告既因上開注意義務之違反，致生告訴人丙○○、丁○○受傷之結果，則被告之過失行為與丙○○、丁○○之傷
    害結果間，具有相當因果關係，亦屬灼然。綜上，因認被告
    於本院審理時之任意性自白，與事實相符，堪可採信；從而
    ，本案事證明確，被告如本判決事實欄所載之過失傷害犯行
    ，洵堪認定。
三、論罪科刑
  (一)按刑法上所謂業務，係指以反覆同種類之行為為目的之社會
    活動而言，且執行此項業務，縱令欠缺形式上之條件而不免
    違法，然仍無礙於其業務之性質；又汽車駕駛人之駕駛工作
    ，乃隨時可致他人身體生命於危險之行為，並係具有將該行
    為繼續，反覆行使之地位之人，是自應有經常注意以避免他
    人危險之特別注意義務（最高法院29年上字第3364號、43年
    臺上字第826 號、75年臺上字第1685號判例意旨參照）。茲
    以本案情節而論，被告既係駕駛曳引車之聯結貨車司機，此
    業據被告敘明在卷，並有車禍現場暨車損照片20張在卷可考
    。足見，駕駛車輛本屬被告社會活動之一，在社會上自有其
    特殊屬性（地位）；又被告既係本此屬性而為駕駛，則其即
    屬基於社會生活之地位而反覆執行事務，據此，被告駕駛車
    輛之行為，當屬刑法上之業務行為無疑。
  (二)核被告所為，係犯刑法第二百八十四條第二項前段之業務過
    失傷害罪。
  (三)被告以一個過失行為，同時致告訴人丙○○、丁○○受有傷
    害，觸犯構成要件相同之法條罪名，為同種想像競合犯，應
    依刑法第五十五條規定，以一罪論。
  (四)查被告肇事後，於未經有偵查權限之公務員或機關發覺其犯
    罪嫌疑以前，在事故現場，向據報前往現場處理之警員，主
    動坦承其過失肇事而接受審判。此有臺北縣政府警察局瑞芳
    分局道路交通事故肇事人自首情形紀錄表1 件在卷可考。核
    其情節，尚與「自首」之例相符。爰考量被告於肇事後，未
    曾規避一己責任，暨其所為有助於偵查成本之節省，依刑法
    第六十二條規定，減輕其刑。
  (五)本院審酌被告查無不良前科、素行，同時考量被告身為職業
    駕駛人，較之一般駕駛而言，本應負更高之道路交通注意義
    務，乃疏未注意斯時「南下車道」業已暫止通行，其前車並
    已依序剎停俾候施工單位之放行指示，以致錯失剎車良機；
    又疏未注意對向車道有無來車，即違反該地交通標線指示，
    貿然跨越分向限制線侵入來車車道，以致眼見北上車輛迎面
    駛來之際，雖急打方向盤擬重返南下車道，然仍反應不及，
    終至無可避免本案車禍之發生，其過失情節重大；兼衡量告
    訴人丙○○、丁○○所受損害、被告猶未試圖彌補，暨其犯
    後並未推諉己過之犯後態度等一切情狀，量處如主文所示之
    刑，併諭知易科罰金之折算標準。
據上論斷，應依刑事訴訟法第二百七十三條之一第一項、第二百
九十九條第一項前段，刑法第二百八十四條第二項前段、第五十
五條、第六十二條、第四十一條第一項前段，刑法施行法第一條
之一，判決如主文。
本案經檢察官甲○○到庭執行職務。
中　　華　　民　　國　　96　　年　　2 　　月　　14　　日
                      交通法庭法  官  王慧惠
以上正本證明與原本無異。
如不服本判決應於收受本判決後10日內向本院提出上訴書狀，其
未敘述上訴理由者，並得於提起上訴後10日內向本院補提理由書
狀（均須按他造當事人之人數附繕本。）「切勿逕送上級法院」
中　　華　　民　　國　　96　　年　　2 　　月　　14　　日
                              書記官  王一芳
附錄論罪法條：
刑法第284條第2項前段
從事業務之人，因業務上之過失傷害人者，處 1 年以下有期徒刑
、拘役或1千元以下罰金，致重傷者，處3年以下有期徒刑、拘役
或2千元以下罰金。
